【裁判字號】    96,上訴,2349
【裁判日期】    970630
【裁判案由】    違反毒品危害防制條例
【裁判全文】
臺灣高等法院高雄分院刑事判決        96年度上訴字第2349號
上  訴  人  臺灣高雄地方法院檢察署檢察官
上  訴  人
即  被  告  甲○○
指定辯護人  本院公設辯護人  李佩娟
上列上訴人因被告違反毒品危害防制條例案件，不服臺灣高雄地
方法院96年度訴字第1427號中華民國96年10月11日第一審判決（
起訴案號：臺灣高雄地方法院檢察署96年度偵字第5878號），提
起上訴，本院判決如下：
    主  文
原判決撤銷。
甲○○販賣第二級毒品，處有期徒刑捌年陸月。甲基安非他命肆
包（分別為驗前毛重玖佰柒拾陸點參公克，驗後毛重玖佰柒拾陸
點貳公克，純度百分之七十，純質淨重陸佰捌拾參點肆壹公克；
驗前毛重玖佰捌拾參公克、驗後毛重玖佰捌拾貳點玖公克，純度
百分之六十七，純質淨重陸佰伍拾捌點陸壹公克；驗前毛重貳點
伍肆公克、驗後毛重貳點伍參公克，純度百分之六十，純質淨重
壹點伍貳公克；驗前毛重貳點肆玖公克、驗後毛重貳點肆捌公克
純度百分之五十五，純質淨重壹點參柒公克）沒收銷燬之；未扣
案之販賣毒品所得新臺幣柒拾萬元沒收，如一部或全部不能沒收
時，以其財產抵償之。
    事  實
一、甲○○（綽號祖喬）明知第二級毒品甲基安非他命係毒品危
    害防制條例所管制之違禁物，不得持有、買賣；甲○○於施
    錦崑（販賣第二級毒品罪經本院判處有期徒刑9 年，業經最
    高法院以94年度台上字第5122號判決駁回確定）向其表示欲
    購買甲基安非他命後，竟基於意圖販賣第二級毒品甲基安非
    他命牟利之犯意，向郭超勇詢問是否有甲基安非他命，讓其
    轉售予施錦崑賺取價差，甲○○為達成出售甲基安非他命予
    施錦崑之目的，乃以其持有之0000000000號行動電話（張爵
    麟名義，於93年4 月26日申請使用，94年10月15日停止使用
    ），自民國93年6 月25日起至同年月29日止，與郭超勇（經
    本院判處有期徒刑11年，尚未確定）所使用之0000000000號
    之行動電話，聯絡有關買賣甲基安非他命之事宜，嗣甲○○
    於93年6 月29日下午確定施錦崑欲南下購買4 公斤甲基安非
    他命，每公斤新台幣（下同）35萬元後，轉知郭超勇。施錦
    崑於93年6 月29日下午5 時30分許，抵達屏東縣潮州鎮甲○
    ○經營之「百利撞球場」，甲○○立即通知郭超勇，郭超勇
    要甲○○先確定施錦崑帶多少錢，甲○○告知施錦崑僅帶70
    萬元，只能購買2 公斤甲基安非他命，郭超勇乃通知甲○○
    單獨從屏東縣崁頂鄉力社國民小學進入至約定地點，交錢並
    取甲基安非他命，甲○○依指示帶著施錦崑交付之70萬元前
    往約定地點，從亦依郭超勇指示在約定地點等候之陳春男手
    中，取得2 公斤甲基安非他命，並將70萬元交予陳春男轉交
    予郭超勇，甲○○隨即攜帶2 公斤甲基安非他命返回「百利
    撞球場」，嗣再由郭超勇與甲○○結算，由郭超勇給甲○○
    不詳數額之價差。郭超勇並以行動電話告訴要甲○○回去後
    轉知施錦崑，剩下之2 公斤甲基安非命只為施錦崑保留2 、
    3 天。施錦崑在「百利撞球場」自甲○○手中取得甲基安非
    他命後，駕駛TL-5186 號自用小客車，攜帶上開甲基安非他
    命返回彰化途中，於同日下午7 時5 分許，行經國道3 號高
    速公路田寮北上收費站時，為高雄市政府警察局刑警大隊當
    場查獲，並在前開自用小客車內扣得上述甲基安非他命4 包
    （第1 次鑑驗之結果，分別為驗前毛重976.4 公克，驗後毛
    重976.3 公克；驗前毛重983.1 公克、驗後毛重983 公克；
    驗前毛重3.8 公克、驗後毛重3.7 公克；驗前毛重2.8 公克
    、驗後毛重2.7 公克。嗣又為第2 次鑑驗結果，分別為驗前
    毛重976.3 公克，驗後毛重976.2 公克，純度百分之七十，
    純質淨重683.41公克；驗前毛重983 公克、驗後毛重982.9
    公克，純度百分之六十七，純質淨重658.61公克；驗前毛重
    2.54公克、驗後毛重2.53公克，純度百分之六十，純質淨重
    1.52公克；驗前毛重2.49公克、驗後毛重2.48公克純度百分
    之五十五，純質淨重1.37公克）。
二、案經臺灣高雄地方法院檢察署檢察官主動簽分偵辦後偵查起
    訴。
    理  由
一、按被告以外之人於審判外之陳述，雖不符刑事訴訟法第159
    條之1 至第159 條之4 之規定，而經當事人於審判程序同意
    作為證據，法院審酌該言詞陳述或書面陳述作成時之情況，
    認為適當者，亦得為證據；另當事人、代理人或辯護人於法
    院調查證據時，知有第159 條第1 項不得為證據之情形，而
    未於言詞辯論終結前聲明異議者，視為有前項之同意，刑事
    訴訟法第159 條第1 項、第159 條之5 分別定有明文。本件
    檢察官、辯護人及被告於本院審判程序時，就本判決所引用
    各項證據（含傳聞證據、非傳聞證據及符合法定傳聞法則例
    外之證據）之證據能力，均表示無意見，同意引為證據（見
    本院卷一八０頁、一九三頁），且於本院言詞辯論終結前，
    檢察官、辯護人被告對於卷附具有傳聞證據性質之證據，既
    已知其情，均未聲明異議，本院認該具有傳聞證據性質之證
    據，並無任何違法取證之不適當情形，以之作為證據使用係
    屬適當，自得採為認定被告犯罪事實之證據。
二、訊據被告承認施錦崑將70萬元交予伊，伊拿70萬元向陳春男
    拿扣案的甲基安非他命回來給施錦崑，與郭超勇無關（本院
    卷二０二頁），是一個叫『阿狗』的人來撞球場找伊，說他
    朋友施錦崑要買安非他命，他們不知道毒品來源，要伊介紹
    ，伊知道陳春男有在賣，伊只是介紹他與陳春男交易而已，
    因陳春男曾經幫伊處理撞球場店內的事情，撞球場欠人家電
    費、房租，伊請陳春男幫伊處理，陳春男借伊3 萬多元繳納
    電費，伊有還他一點點錢，陳春男說他那邊有安非他命叫伊
    幫他找人買，這樣伊欠他的錢就可以不用還，除了那3 萬多
    元以外，陳春男還幫伊還多少錢及伊欠他多少錢，伊都不記
    得了云云（本院卷一七０頁）。查：
  (一)被告綽號「祖喬」，案發時住在其表哥郭超勇家，為被告自
    承（本院卷一八０頁、偵卷二至三頁）；郭超勇於96年4 月
    3 日偵查中亦証稱其叫被告「祖喬」（偵卷廿五頁），並稱
    其使用之行動電話號碼為0000000000號，而0000000000是其
    配偶陳仙里所有，但由其使用（偵卷廿五頁）。依00000000
    00號行動電話於93年9 月28日晚上9 時36秒與0000000000號
    行動電話之通聯內容，持用0000000000號行動電話之人稱持
    用0000000000號行動電話（張爵麟名義，於93年4 月26日申
    請使用，94年10月15日停止使用，有通聯調閱查詢單可証，
    見外放警(二)譯文卷十九至廿頁）之人為「祖喬」（外放警(三)
    電話譯文卷十頁），故0000000000號行動電話之聲請名義人
    雖係張爵麟，但被告係實際使用人，應堪認定。至於辯護意
    旨主張0000000000號行動電話持有人曾與0000000000號行動
    電話之持有人通聯，稱要去找「小虎」（外放警(三)電話譯文
    卷卅四頁），故外放警卷電話譯文所記載與0000000000號、
    0000000000號行動電話通聯之0000000000號行動電話持有人
    「小虎」，另有他人而非被告。惟警方記載監聽譯文中0000
    000000號行動電話持有人為「小虎」之原因，依証人即警員
    王振展97年3 月21日於本院結証稱：「我們是在通訊監察郭
    超勇0000000000的手機時，監聽到0000000000號電話打過去
    給郭超勇0000000000號的電話，通話時間是6 月25日下午17
    時43分，是從這通電話開始偵查687 （即0000000000號行動
    電話）這隻電話的人的涉案情形，當時我們還不知道687 號
    （即0000000000號行動電話）的使用人叫做小虎，小虎是在
    抓到施錦崑時，施錦崑跟我們說與他交易的人叫做小虎，我
    們才將687 （即0000000000號行動電話）使用者假設為小虎
    ，所以上面註記小虎，是在查到施錦崑後，施錦崑跟我們說
    跟他交易的人是綽號小虎，小虎是用687 （即0000000000號
    行動電話）的電話」（本院卷一二九頁）。故譯文內之「小
    虎」係警方人員自行記載，而非使用0000000000號行動電話
    之人即為「小虎」，應堪認定。辯護意旨上開主張僅能証明
    被告之綽號非「小虎」，但尚不足以推翻0000000000號行動
    電話之使用人為被告。再被告辯稱其忘記0000000000號行動
    電話之人係其自己（本院卷一八０頁），係欲迴避其曾與郭
    超勇通聯而為之辯解，尚非可採。
  (二)證人施錦崑於96年9 月27日原審審理時結證：「（《提示「
    百利」撞球場2 張照片》照片中2 人，哪一位是你？）前面
    穿白色衣服的人是我。」「（上開照片中站在你後面的人是
    何人？）就是綽號小虎《按：即被告》的人。」「（你稱你
    見過綽號小虎《按：即被告》的人二次，時間在何時？）第
    一次是在我被抓之前一個半月左右，第二次就是我被抓的當
    天。」「（你二次見綽號小虎《按：即被告》之人，是作何
    用？）去跟綽號小虎《按：即被告》買安非他命。」「（你
    如何知道綽號小虎《按：即被告》有賣安非他命？）朋友介
    紹。」「（《提示上開照片2 張》在你與綽號小虎《按：即
    被告》的人的旁邊有一台車子，那台車子是何人所有？）該
    車子是我所有，該車子是墨綠色的。」「（上開那台墨綠色
    車子，綽號小虎《按：即被告》的人有無開過？）有的，在
    我被查獲當天，綽號小虎《按：即被告》之人有開過，他開
    去拿安非他命。」「（你稱綽號小虎《按：即被告》有開車
    去拿安非他命，是否可以說出時間？）是我被抓當天的下午
    。」「（你是被抓當天的什麼時候到「百利」撞球場？）當
    天下午三、四點。」「（當天你到達「百利」撞球場前，你
    有無與綽號小虎《按：即被告》聯絡？）有。」「（綽號小
    虎《按：即被告》開你的車子出去，時間多久？）半個小時
    左右。」「（綽號小虎《按：即被告》為何要開你的車子出
    去？）綽號小虎《按：即被告》要去拿安非他命。」「（綽
    號小虎《按：即被告》開車子回來後，有無將車子交還給你
    ？）綽號小虎《按：即被告》直接將安非他命放在車子的副
    駕駛座下方腳踏板處，安非他命有包裝，綽號小虎《按：即
    被告》就直接將安非他命放在車內，將車子交給我。」「（
    你的意思是綽號小虎《按：即被告》去拿安非他命來給你？
    ）綽號小虎《按：即被告》開我的車子去拿安非他命，回來
    之後安非他命放在車上，他把車子交給我，我就將車子直接
    開走。」「（你稱除了安非他命以外就沒有其他毒品了？）
    還有海洛因，海洛因是我自己的」、「（當時你車子內的安
    非他命及海洛因數量為何？）海洛因的數量我忘記了，安非
    他命有二公斤」、「（《提示96年訴1427號卷有關證人施錦
    崑被查獲時所扣得物品之扣押物品目錄表》你當天被查獲時
    ，車子內的毒品數量是否如扣押目錄表所示？）是。」「（
    《提示96年訴1427號卷有關證人施錦崑被查獲時所扣得物品
    之扣押物品目錄表》你當天被查獲時，所扣得安非他命數量
    有二公斤嗎？）沒有，綽號小虎《按：即被告》的人有沒有
    裝滿二公斤我就不知道了。」「（你的車子上還有海洛因，
    為何你還要把車子交給綽號小虎《按：即被告》開？）我買
    安非他命的錢都先交給他了，之前也有過一次這樣的交易，
    所以我就放心把車子交給綽號小虎《按：即被告》的人開。
    」「（你向綽號小虎《按：即被告》的人買二公斤安非他命
    的價格約多少？）70萬元。」「（你跟綽號小虎《按：即被
    告》的人買甲基安非他命如何聯絡？）電話聯絡。」「（《
    提示證人施錦崑於高雄地方法院93重訴84號案之93年6 月30
    日警詢第二次筆錄》在警察局時，警察提示你的手機給你看
    ，請你指認綽號小虎《按：即被告》的人使用的手機號碼，
    你當時跟警察說綽號小虎《按：即被告》的人所使用手機號
    碼為0000000000號，你記得這件事嗎？）有，我有跟警察這
    樣說。」「（綽號小虎《按：即被告》的人是否用00000000
    00號跟你聯絡？）對。」「（你為什麼會跟綽號小虎《按：
    即被告》的人約在「百利」撞球場？）是綽號小虎《按：即
    被告》的人約我在「百利」撞球場。」「（《提示證人施錦
    崑於高雄地方法院93重訴84號案之93年6 月30日警詢第二次
    筆錄》在警察局時，你跟警察說綽號小虎《按：即被告》的
    人有跟你講過他是撞球場的老闆，他要你直接去該撞球場找
    他？）如果我在警詢講過，那就是這樣。」「（所以你會到
    「百利」撞球場，是綽號小虎《按：即被告》的人告訴你如
    何去的路程？）是綽號小虎《按：即被告》的人報路的，因
    為那邊我不熟。」「（既然沒有市價，你前述以低於市價向
    綽號小虎《按：即被告》的人購得甲基安非他命，是何意？
    ）我認為便宜我就買了，綽號小虎《按：即被告》的人賣給
    我的價格比之前別人賣給我的便宜。」「（該甲基安非他命
    是如何包裝？）就是用被查獲時的那二個塑膠袋。」「（上
    開那二個塑膠袋裡面裝何東西？）安非他命。」「（上開那
    二個塑膠袋裡面，是不是各裝一公斤安非他命？）是。」「
    （你當天是否親眼看到二個塑膠袋裡面裝安非他命？）是。
    」「（裝安非他命的塑膠袋是否透明？）是，是透明的，是
    大的夾鏈袋。」「（《提示照片》為何綽號小虎《按：即被
    告》的人要開後車廂給你看？）當時綽號小虎《按：即被告
    》的人確實有開後車廂給我看，但我現在忘記了他為什麼要
    開後車廂給我看。」「（警察在你車上查扣到第二級毒品甲
    基安非他命2 包均約900 多公克外，還有查獲到小包安非他
    命，小包安非他命哪裡來的？）我自己帶到屏東的。」「（
    《提示證人施錦崑被查獲時的照片》現場有二個面紙盒，那
    二包均約900 多公克的安非他命，是否裝在該面紙盒內？）
    那是我自己藏進去的，綽號小虎《按：即被告》的人給我的
    安非他命只有用透明塑膠袋裝著。」「（你為什麼跑那麼遠
    到屏東購買安非他命？）因為當時缺貨，我在台中、彰化地
    區買不到安非他命。」「既然缺貨，綽號小虎《按：即被告
    》的人如何以較低的價格賣甲基安非他命給你？）我不知道
    。」「（你向綽號小虎《按：即被告》的人買二公斤的甲基
    安非他命，錢是如何交付給綽號小虎《按：即被告》的人？
    ）我去「百利」撞球場交付現金70萬元給綽號小虎《按：即
    被告》的人，我先給他錢，他再開我的車出去拿甲基安非他
    命，毒品直接放在車上，他在「百利」撞球場外，直接將車
    子及毒品交還給我。」「（你是不是為了想要判輕一點，所
    以你才指認小虎《按：即被告》就是被告？）我當然想要判
    輕一點，但我說跟我一起被警察拍攝到的人就是綽號小虎《
    按：即被告》的人，這部分是確實的。」（原審卷(一)一八二
    至一九五頁），核與被告於本院上開自白施錦崑將70萬元交
    予伊，伊拿70萬元向陳春男拿扣案的2 公斤安非他命回來給
    施錦崑，大致相符，故被告之上開向施錦崑拿70萬元並交付
    施錦崑扣案之甲基安非他命予施錦崑之自白與事實相符，足
    為被告販賣甲基安非他命之有罪証據。扣案之晶體4 包，經
    高雄醫學大學附設中和紀念醫院進行檢驗結果，均認係甲基
    安非他命（第1 次鑑驗之結果，分別為驗前毛重976.4 公克
    ，驗後毛重976.3 公克；驗前毛重983.1 公克、驗後毛重98
    3 公克；驗前毛重3. 8公克、驗後毛重3.7 公克；驗前毛重
    2.8 公克、驗後毛重2.7 公克。嗣又為第2 次鑑驗結果，分
    別為驗前毛重976.3 公克，驗後毛重976.2 公克，純度百分
    之七十，純質淨重683.41公克；驗前毛重983 公克、驗後毛
    重982.9 公克，純度百分之六十七，純質淨重658.61公克；
    驗前毛重2.54公克、驗後毛重2.53公克，純度百分之六十，
    純質淨重1.52公克；驗前毛重2.49公克、驗後毛重2.48公克
    純度百分之五十五，純質淨重1.37公克），有該醫院93年7
    月27日0000-000至0000-000號檢驗報告及93年11月9 日0000
    -000至0000-000號檢驗報告附卷可佐（原審卷(三)三二一至三
    二四頁、三四五至三四八頁），被告販賣甲基安非他命予施
    錦崑之罪証已臻明確。施錦崑被查獲時之甲基安非他命雖未
    達2 公斤，但並無証據証明施錦崑於販入後有販賣或施用行
    為，應認施錦崑被查獲時之甲基安非他命數量，為被告出售
    予施錦崑之數量，亦即以交易數量仍為2 公斤，僅於秤重時
    有誤差，併予敘明。至於施錦崑於原審証稱被告綽號為「小
    虎」，乃係綽號「小咪」之人介紹其向被告購買甲基安非他
    命時告知，及其不確定當時在庭之被告是否為綽號「小虎」
    之人（原審卷(一)一八二至一八三頁），均不足為被告未販賣
    甲基安非他命予施錦崑之有利証據。
  (三)茲應予審究者，乃被告販賣予施錦崑之扣案甲基安非他命，
    是否係如被告所自承係向陳春男拿給施錦崑，而與郭超勇無
    關？
  1.由被告使用之0000000000號行動電話與郭超勇持有使用之00
    00000000號行動電話在而依93年6 月29日之通聯紀錄觀之，
    當日下午5 時44分郭超勇打給被告之通聯紀錄（外放警(一)譯
    文卷卅四頁），郭超勇問被告有無看到錢，被告回答稱施錦
    崑剛要拿下來，郭超勇則要被告看到錢馬上打電話給伊，被
    告說好後即結束通聯；同日下午5 時47分被告打給郭超勇，
    內容大約為被告告訴郭超勇說2 粒的錢，郭超勇回問要2 粒
    而已？被告說要明天或後天，施錦崑說弄（台語，準備）不
    夠，再下來那2 粒再拿（按：意思明天或後天再下來拿另2
    粒），郭超勇說好，沒關係，要被告拿錢從大社國小進去（
    同上頁），參酌被告已自承其交付予施錦崑之甲基安非他命
    為2 公斤（有如上述），足見被告與郭超勇於行動電話中所
    稱之「幾個」或「幾粒」，係代表「幾公斤」之暗語。外放
    警(三)譯文卷之2 張被告與施錦崑在「百利撞球場」見面之相
    所為註記：「93年6 月29日16時許施錦崑（前）與綽號『小
    虎』（即被告）（後）之男子在屏東縣潮州鎮『百利撞球場
    』前涉嫌交易毒品之照片」中，其上記載時間93年6 月29日
    16時許之時間記載，顯然有誤；証人即製作該內容之警員王
    振展亦到庭結証稱上開相片及時間是事後製作，時間之記載
    係其依同事告知之時間而繕打，繕打之前，並未核對監聽譯
    文之時間，故93年6 月29日16時許是否正確其亦不知道（本
    院卷一三０頁）。參酌被告與郭超勇上開通聯時間，可知施
    錦崑係於93年6 月29日下午5 時30分許，抵達屏東縣潮州鎮
    被告經營之「百利撞球場」，故上開警員王振展於外放警(三)
    譯文卷之2 張相片所為之時間記載，尚非被告與施錦崑正確
    交易時間，但上開記載錯誤，並不影響被告確實有自施錦崑
    處收受70萬元，並交付扣案甲基安非他命予施崑之事實。
  2.由被告使用之0000000000行動電話與郭超勇持有使用之0000
    000000號行動電話在而依93年6 月29日之通聯紀錄觀之（外
    放警(一)譯文卷十一頁至卅四頁），被告與郭超勇就施錦崑欲
    買甲基安非他命之經過，有詳細之通聯內容，其中重要者包
    括：93年6 月25日下午5 時43分之通聯紀錄（郭超勇打給被
    告），被告稱最少3 個（3 公斤），3 個（3 公斤）或5 個
    （5 公斤）都沒關係，郭超勇稱其尚未連絡到人，當天晚上
    7 時24分（被告打給郭超勇）及11時4 分（被告打給郭超勇
    ）之通聯紀錄，郭超勇稱尚未連絡到人，殆連絡到即打電話
    予被告；93年6 月26日凌晨零時31分之通聯紀錄（郭超勇打
    給被告），郭超勇告知被告貨沒問題，但因很搶手，所以能
    給多少明天再決定，被告告知會和施錦崑連絡，郭超勇並說
    其都沒賺錢，只有被告賺錢；93年6 月26日凌晨零時34分之
    通聯紀錄（被告打給郭超勇），被告問郭超勇何時告知，郭
    超勇答稱中午；93年6 月27日晚上7 時55分（郭超勇打給被
    告）之通聯紀錄，郭超勇要被告去郭超勇那邊，被告說好；
    93年6 月28日下午7 時43分（郭超勇打給被告）之通聯紀錄
    ，被告向郭超勇稱施錦崑那邊說要降價；93年6 月29日11時
    39分（郭超勇打給被告）之通聯紀錄，郭超勇告訴被告拿到
    錢再去找伊；93年6 月29日下午2 時3 分（被告打給郭超勇
    ）之通聯紀錄，被告告訴郭超勇說施錦崑告知當天一定來，
    郭超勇說好；93年6 月29日下午2 時22分（郭超勇打給被告
    ）之通聯紀錄，郭超勇問被告施錦崑確定當天會到？被告說
    是；93年6 月29日下午2 時45分（郭超勇打給被告）之通聯
    紀錄，郭超勇問被告施錦崑要幾個（公斤），被告答稱4 個
    （4 公斤），郭勇問是否確定，被告說有；93年6 月29日下
    午3 時8 分被告從百利撞球場以00-0000000號電話打給郭超
    勇上開行動電話，被告稱施錦崑已出發，差不多3 個小時會
    到達；93年6 月29日下午5 時30分（被告打給郭超勇）之通
    聯紀錄，被告告訴郭超勇稱施錦崑到了；93年6 月29日下午
    5 時40分（被告打給郭超勇）之通聯紀錄，被告告訴郭超勇
    ，伊告訴施錦崑，伊要自己一個人過去郭超勇那邊，郭超勇
    要被告等5 分鐘或10分鐘，郭超勇會打電話給被告；93年6
    月29日下午5 時44分（郭超勇打給被告）之通聯紀錄，郭超
    勇問被告有無看到錢，被告稱施錦崑剛要拿下來，郭超勇稱
    看到錢馬上打電話給伊，被告說好；93年6 月29日下午5 時
    47分（被告打給郭超勇）之通聯紀錄，被告告訴郭超勇只有
    2 粒（2 公斤）的錢而已，郭超勇問只要2 粒（2 公斤）？
    被告稱要明天或後天，施錦崑說傳（台語：準備）不夠，明
    天或後天再下來，那2 粒（2 公斤）再順便拿，郭超勇稱沒
    關係，施錦崑先拿2 粒（2 公斤），要被告錢拿著，被告自
    己而已？被告稱是，郭超勇稱要被告錢拿著從力社國小進來
    ，被告稱好；93年6 月29日下午6 時5 分（郭超勇打給被告
    ）通聯紀錄，郭超勇告訴被告回去告訴施錦崑，伊最多幫施
    錦崑留2 、3 天而已，被告說好。由上開被告與郭超勇之通
    聯內容觀察有關本件甲基安非他命之交易經過，郭超勇於93
    年6 月26日凌晨零時31分與被告之通聯紀錄內容大約為：「
    郭超勇告知被告貨沒問題，但因很搶手，所以能給多少明天
    再決定，被告告知會和施錦崑連絡，郭超勇並說其都沒賺錢
    ，只有被告賺錢」，及參酌上開通聯內容，可知施錦崑未曾
    與郭超勇連繫有關買賣甲基安非他命事宜，在交易當日（93
    年6 月29日）尚要求被告轉知施錦崑，只為施錦崑保留未購
    買之甲基安非他命2 、3 天，而施錦崑於本件甲基安非他命
    之交易過程中，均只和被告接洽，且由被告與施錦崑決定買
    賣價金，施錦崑亦將價金交予被告，復無其他積極証據被告
    與郭超勇、陳春男共同販賣甲基安非他命予施錦崑，足見本
    件係被告向郭超勇購買甲基安非他命，郭超勇請陳春男交付
    甲基安非他命予被告，被告再轉售予施錦崑，賺取價差，應
    堪認定。再由郭超勇於93年6 月29日下午6 時5 分打給被告
    之通聯紀錄內容，大略為郭超勇要被告回去告訴施錦崑，伊
    最多只幫施錦崑留2 天或3 天，與2 人於當日下午5 時47分
    許通話內容略為施錦崑當日只帶購買2 公斤甲基安非他命之
    錢，剩下需另日交易之內容比較觀察，可知被告於93年6 月
    29日下午5 時47分左右向施錦崑取得70萬元，依郭超勇指示
    開車自「百利撞球場」離開，從力社國小進入後取得2 公斤
    甲基安非他命時，並非郭超勇親自交付2 公斤甲基安非他命
    予被告，否則郭超勇於交付甲基安非他命予被告時，即可當
    面告訴被告只幫施錦崑保留2 、3 天，而不必再打電話予被
    告，要被告回去告訴施錦崑未購買的甲基安非他命只保留2
    、3 天，故被告自白於本院97年6 月6 日審判時自白施錦崑
    將70萬元交給伊，伊拿70萬元去向陳春男拿扣案的2 公斤甲
    基安非他命給施錦崑（本院卷二０二頁），與事實相符，堪
    予採信。
  3.再者，邇來政府為杜絕毒品氾濫，毒害人民甚深，再三宣導
    教民眾遠離毒品、媒體之報導既深且廣，對於毒品之禁絕，
    應為民眾所熟悉。又政府對於查緝施用、轉讓及販賣毒品無
    不嚴格執行，且販賣毒品罪更係重罪，設若無利可圖，衡情
    一般持有毒品者，當不致輕易將持有毒品交付他人。況乎毒
    品價格不貲、物稀價昂，且販賣毒品係違法行為，非可公然
    為之，亦無公定之價格，不論任何包裝，均可任意分裝增減
    分量，每次買賣價量，亦可能隨時依雙方間之關係深淺、資
    力、需求量及對行情之認知、來源是否充裕、查緝是否嚴緊
    ，購買者被查獲時供述購買對象之可能性風險之評估等，因
    而異其標準，並隨時機動調整，非可一概而論，是販賣之利
    得除經坦承犯行或價量俱臻明確外，委難查得實情，販賣之
    人從價差或量差中牟利方式雖異，其意圖營利之非法販賣行
    為則一，其價格依上開說明，有賴被告與買方之磋商始得確
    定。本件被告販賣甲基安非他命予施錦崑之價金為70萬元，
    而不知被告向郭超勇購買甲基安非他命之價金為何，但由被
    告與郭超勇通聯內容得知被告有賺錢，已如上述，故被告販
    賣甲基安非他命予施錦崑之價為70萬元，為郭超勇事先所知
    ，被告亦係交付70萬元予陳春男轉交郭超勇，但由上開郭超
    勇稱被告有賺錢可知，2 人當會結算，再由郭超勇給被告販
    賣2 公斤甲基安非他命之價差，亦即被告係賺取自其向郭超
    勇購買安非他命價金之價差，雖不知被告可中獲利多少，足
    見被告有販賣甲基安非他命圖利之主觀犯意，應堪認定。
  (四)綜上，被告辯稱本件甲基安非他命買賣，與郭超勇無關，是
    一個叫『阿狗』的人來撞球場找伊，說他朋友施錦崑要買安
    非他命，他們不知道毒品來源，要伊介紹，伊知道陳春男有
    在賣，伊只是介紹他與陳春男交易而已，因陳春男曾經幫伊
    處理撞球場店內的事情，撞球場欠人家電費、房租，伊請陳
    春男幫伊處理，陳春男借伊3 萬多元繳納電費，伊有還他一
    點點錢，陳春男說他那邊有安非他命叫伊幫他找人買，這樣
    伊欠他的錢就可以不用還，除了那3 萬多元以外，陳春男還
    幫伊還多少錢及伊欠他多少錢，伊都不記得了云云，與事實
    不符，非可採信。被告販賣第二級毒品因基安非他命予施錦
    崑之罪証明確，犯行堪以認定。
三、按被告行為後，刑法於94年2 月2 日經總統令修正公布，於
    95年7 月1 日施行，而比較新舊法時應就罪刑有關之共犯、
    未遂犯、想像競合犯、牽連犯、連續犯、結合犯，以及累犯
    加重、自首減輕暨其他法定加減原因（如身分加減）與加減
    例等一切情形，綜其全部罪刑之結果而為比較（最高法院95
    年5 月23日刑事庭第8 次會議決議參照）。被告行為時毒品
    危害防制條例第4 條第2 項雖未修正，惟併科罰金部分，依
    附表三所示之刑法第33條第5 款修正前規定，上開條項之罰
    金刑為最低得併科新臺幣3 元，最高得併科新臺幣700 萬元
    。而依修正後規定，罰金刑最低得併科新臺幣1000元以上，
    最高得併科新臺幣700 萬元，比較新舊法之結果，應以行為
    時之規定較有利於被告，而適用行為時之規定。
四、按甲基安非他命係毒品危害防制條例第2 條第2 項第2 款所
    列之第二級毒品，不得非法持有及販賣，而所謂販賣，不以
    販入後復行賣出為必要，祇要以營利為目的，而有販入或賣
    出二者其一之行為，即足構成。被告既以營利之意圖而向郭
    超勇販入甲基安非他命，嗣立即賣出予施錦崑，自應論以販
    賣第二級毒品罪。核被告所為，係犯毒品危害防制條例第4
    條第2 項之販賣第二級毒品罪。其持有第二級毒品甲基安非
    他命進而販賣，持有之低度行為應為販賣之高度行為所吸收
    ，不另論罪。原審據以論處被告罪刑，固非無見。惟查：本
    件原判決認定被告之綽號為「小虎」，且被告販賣甲基安非
    他命予施錦崑的時間為93年6 月29日下午4 時許，尚有未合
    。(二)原判決對被告犯罪所得70萬元，未予宣告沒收，及扣案
    甲基安非他命未諭知沒收銷燬，亦有未洽。被告上訴意旨否
    認犯罪，指摘原判決不當，為無理由（嗣於本院審判時承認
    部分犯行）；檢察官執原判決未宣告沒收犯罪所得70萬元，
    為有理由，且原判決亦有上開可議之處，自應由本院將原判
    決撤銷。爰審酌被告明知販賣甲基安非他命對國民健康，竟
    為一己私利，意圖營利販入賣出甲基安非他命，其販賣數量
    非微，惟參酌施錦崑矢口否認販賣第二級毒品犯行，經判處
    有期徒刑9 年確定之情形，及念被告於本院坦承部分犯行，
    尚見悔意等一切情狀，量處如主文第二項所示之刑。按「毒
    品危害防制條例第十九條第一項規定，犯販賣、運輸毒品罪
    者，其犯罪所得之財物，均沒收之，係採義務沒收主義，故
    其犯罪所得之對價，不問其中成本若干，利潤多少，均應全
    部諭知沒收，以貫徹政府查禁煙毒之決心，並符立法本旨（
    最高法院95年度台上字第3133號判決參照）。被告販賣第二
    級毒品甲基安非他命所得70萬元，雖已交付陳春男轉交郭超
    勇，且其僅賺取價差，但依上開說明，仍予宣告沒收被告販
    賣予施錦崑甲基安非他命之價金70萬元，且如一部或全部不
    能沒收時，以其財產抵償之。又被告持用之0000000000號行
    動電話號碼之SIM 卡為張爵麟名義申請，且已於94年10月15
    日停止使用，又無法証明該行動電話係被告所有，且不知係
    何種行動電話即不能確定行動電話之品牌，故不予宣告沒收
    。按最高法院94年台上字第1017號判決謂：「查獲之白色塊
    磚十二塊及膠袋一只，均屬第一級毒品海洛因，已如前述，
    上開毒品於共犯賴○秋案件判決確定後，雖經台灣高雄地方
    法院檢察署以該署九十一年執崑字第二○一四號處分命令執
    行沒收銷燬完畢。然按沒收物之執行完畢與沒收物之不存在
    ，並非一事，因犯罪依法必須沒收之物，雖已於共犯中之一
    人確定判決諭知沒收，並已執行完畢，對於其他共犯之判決
    ，仍應宣告沒收。蓋因此種沒收之諭知，對於嗣後判決之共
    犯，仍不失為從刑，且在必須沒收之列，倘以該沒收物已因
    其他共犯判決諭知沒收確定，並經執行完畢為理由，而不為
    沒收之諭知，於法即有未合」及「刑罰法令關於沒收之規定
    ，兼採職權沒收主義與義務沒收主義。職權沒收，係指法院
    就屬於被告所有，供犯罪所用、預備用或因犯罪所得之物，
    仍得本於職權斟酌是否宣告沒收，例如刑法第三十八條第一
    項第二款、第三款、第三項前段等規定屬之。義務沒收，則
    又可分為絕對義務沒收與相對義務沒收。前者指凡法條有：
    「不問屬於犯人與否，沒收之」之特別規定者屬之，法院就
    此等物品是否宣告沒收，無斟酌餘地，除已證明滅失者外，
    不問屬於犯人與否或有無查扣，均應宣告沒收，例如刑法第
    三十八條第一項第一款、第二項、第二百條、第二百零五條
    、第二百零九條、第二百十九條、第二百六十六條第二項、
    毒品危害防制條例第十八條第一項前段等規定屬之；後者則
    係指供犯罪所用、預備用或因犯罪所得，以屬於被告所有者
    為限，始應予以沒收，例如毒品危害防制條例第十九條第一
    項前段是」（最高法院96年度台上字第7069號判決參照）。
    本案被告販賣予證人施錦崑之甲基安非他命，第1 次鑑驗之
    結果，分別為驗前毛重976.4 公克，驗後毛重976.3 公克；
    驗前毛重983.1 公克、驗後毛重983 公克；驗前毛重3.8 公
    克、驗後毛重3.7 公克；驗前毛重2.8 公克、驗後毛重2.7
    公克。嗣又為第2 次鑑驗結果，分別為驗前毛重976. 3公克
    ，驗後毛重976.2 公克，純度百分之七十，純質淨重683.41
    公克；驗前毛重983 公克、驗後毛重982.9 公克，純度百分
    之六十七，純質淨重658.61公克；驗前毛重2.54公克、驗後
    毛重2.53公克，純度百分之六十，純質淨重1.52公克；驗前
    毛重2.49公克、驗後毛重2.48公克純度百分之五十五，純質
    淨重1.37公克，雖係施錦崑所有，且於該案件宣告沒收銷燬
    （施錦崑經判處有期徒刑9 年確定，有判決書可參，見原審
    卷(三)廿一至卅六頁、五二至六八頁），依上開說明，仍應宣
    告沒收，但因甲基安非他命經2 次鑑定，即於第2 次鑑驗後
    又有耗損，應以第2 次鑑定之數量為沒收標準，故本案之甲
    基安非他命4 包（分別為驗前毛重976.3 公克，驗後毛重
    976.2 公克，純度百分之七十，純質淨重683.41公克；驗前
    毛重983 公克、驗後毛重982.9 公克，純度百分之六十七，
    純質淨重658.61公克；驗前毛重2.54公克、驗後毛重2.53公
    克，純度百分之六十，純質淨重1.52公克；驗前毛重2.49公
    克、驗後毛重2.48公克純度百分之五十五，純質淨重1.37公
    克）沒收銷燬之。
五、據上論斷，應依刑事訴訟法應依刑事訴訟法第369 條第1 項
    前段、第364 條、第299 條第1 項前段，毒品危害防制條例
    第4 條第2 項、第18條第1 項前段、第19條第1 項，刑法第
    2 條第1 項、第11條，判決如主文。
本案經檢察官林敏惠到庭執行職務。
中    華    民    國    97    年    6     月    30    日
                  刑事第八庭    審判長法  官  李炫德
                                      法  官  郭玫利
                                      法  官  李政庭
以上正本證明與原本無異。
如不服本判決應於收受本判決後10日內向本院提出上訴書狀，其
未敘述上訴理由者，並得於提起上訴後10日內向本院補提理由書
狀（均須按他造當事人之人數附繕本）「切勿逕送上級法院」。
中    華    民    國    97    年    6     月    30    日
                                      書記官  黃英彥
附錄本件判決論罪科刑法條：
毒品危害防制條例第4 條第2 項
製造、運輸、販賣第二級毒品者，處無期徒刑或7 年以上有期徒
刑，得併科新臺幣7,000,000元以下罰金。


司法院資訊處製作；財團法人民間司法改革基金會備份。
